【裁判字號】    95,易緝,92
【裁判日期】    950630
【裁判案由】    侵占
【裁判全文】
臺灣臺北地方法院刑事判決              95年度易緝字第92號
公  訴  人  臺灣板橋地方法院檢察署檢察官
被      告  乙○○
選任辯護人  蘇清文律師
            張建邦律師
上列被告因侵占案件，經檢察官提起公訴（89年度偵字第184號
），臺灣板橋地方法院受理後（89年度易更字第12號），認無管
轄權移送前來，本院判決如下：
    主  文
乙○○無罪。
    理  由
一、公訴意旨略以：被告乙○○與告訴人甲○○、丙○○及案外
    人鄭景丞（已死亡），欲合夥在中國大陸天津市籌組公司經
    營平房改造行業。由鄭景丞、甲○○各出資美金三十萬元，
    丙○○出資美金二十五萬元。於民國八十二年間，其等陸續
    匯至被告之妻在美國德州國際第一商業銀行，帳號4930AGAH
    ZW022304號之帳戶內。被告為自己生意週轉，竟基於意圖為
    自己不法所有之概括犯意，在美國營業處，以變易持有為所
    有之意思，將美金九十萬元予以侵占入己。後經鄭景丞、甲○○與丙○○發覺未成立公司後，被告始陸續歸還美金二十
    三萬元。因認被告所為涉犯刑法第三百三十五條第一項之侵
    占罪嫌。
二、按被告之行為不罰者，應諭知無罪之判決。刑事訴訟法第三
    百零一條第一項定有明文。又按中華民國人民於中華民國領
    域外犯刑法第五條所列舉之內亂、外患、偽造貨幣、偽造有
    價證券、偽造文書印文、妨害自由、海盜罪，或中華民國公
    務員在中華民國領域外犯刑法第六條所列舉之瀆職、脫逃、
    偽造文書罪及刑法第三百三十六條第一項之侵占罪者外，以
    其最輕本刑為三年以上有期徒刑之罪者，始有中華民國刑法
    之適用，刑法第七條亦有明定。是倘我國人民在我國領域外
    犯刑法第五條、第六條以外之罪，且其最輕本刑未滿三年有
    期徒刑之罪，即無我國刑法適用之餘地。依罪刑法定原則，
    應以被告行為不罰，諭知被告無罪判決（最高法院八十三年
    度台上字第一六六０號判決意旨參照）。
三、本件公訴意旨指訴：被告涉犯侵占罪嫌，無非係認為：被告
    於八十二年間，將告訴人甲○○等人匯至其妻在美國之上開
    帳戶內之合夥款項，在美國營業處，以變易持有為所有之意
    思予以侵占入己。經查：被告同時具有中華民國及美國雙重
    國籍，為被告所自陳，並有內政部警政署入出境管理局九十
    年四月二日（九○）境信靜字第○○九九四四號所載之「檢
    送乙○○【中美】雙籍之入出境紀錄」在卷可稽（參八十九
    年度易更字第一二號卷第四十九頁）。是本國對其自有審判
    權。惟，本件告訴人甲○○、丙○○與案外人鄭景丞所共同
    出資之美金九十萬元，係匯至被告之妻在美國申請之上開帳
    戶內之事實，亦據告訴人甲○○及丙○○二人於偵查中，及
    告訴人丙○○在臺灣板橋地方法院九十年五月十七日訊問時
    陳明在案（參八十九年度偵字第一八四號卷第十三頁，及八
    十九年度易更字第一二號卷第一二九頁），並為被告所不爭
    執，且為公訴意旨所認定之事實。是被告係在告訴人甲○○
    等人將上開款項匯至其配偶之上開在美國申請之帳戶內時，
    始對該美金九十萬元具有實力支配關係。因此，縱被告未將
    前開美金九十萬元依約匯至大陸而予以侵占，則被告變易持
    有為所有之侵占行為地，亦係在美國。又按侵占罪係屬即成
    犯，於行為人變易持有為所有之時，侵占行為即已完成。是
    以
    本件被告之犯罪行為地與結果地，均在美國，為我國領域之
    外，已灼然至明。而刑法第三百三十五條第一項之侵占罪，
    不屬刑法第五、第六條之罪，且該罪之法定刑為五年以下有
    期徒刑、拘役或科或併科一千元以下罰金，其最輕本刑為未
    滿三年有期徒刑之罪。從而，本件被告之行為無我國刑法適
    用之餘地。依罪刑法定原則，屬我國刑法所不罰。則揆諸首
    揭規定及說明，被告之行為不罰，自應諭知被告無罪判決。
據上論斷，應依刑事訴訟法第三百零一條第一項，判決如主文。
本案經檢察官張書華到庭執行職務。
中    華    民    國    95    年    6    月    30    日
                  刑事第四庭審判長法  官  劉慧芬
                                  法  官  郭惠玲
                                  法  官  李桂英
以上正本證明與原本無異。
如不服本判決，應於判決送達後10日內，向本院提出上訴狀。
                                  書記官  黃鈴容
中    華    民    國    95    年    6    月    30    日


司法院資訊處製作；財團法人民間司法改革基金會備份。
